臺灣臺中地方法院民事判決　九十三年度勞訴字第三五號
　　原　　　告　甲○○
　　訴訟代理人　黃呈利　律師
　　被　　　告　金池金屬壓鑄有限公司
　　法定代理人　丁○○
　　訴訟代理人　尤雯雯　律師
右當事人間請求給付資遣費事件，經本院於民國九十四年一月十二日言詞辯論終結，
判決如左：
    主      文
被告應給付原告新臺幣陸拾貳萬肆仟壹佰陸拾元及自民國九十三年六月五日起至清償
日止按年息百分之五計算之利息。
原告其餘之訴駁回。
訴訟費用由被告負擔百分之八十三，餘由原告負擔。
本判決原告勝訴部分於原告以新臺幣貳拾萬捌仟元為被告供擔保後，得假執行；但被
告如以新臺幣陸拾貳萬肆仟壹拾陸拾元為原告預供擔保，得免為假執行。
原告其餘假執行之聲請駁回。
    事實及理由
一、原告方面：
（一）原告於民國（下同）七十六年五月二十九日起受僱於金記鋁器企業股份有限公
      司（以下簡稱金記公司）擔任作業員，嗣於七十八年一月二十八日，該公司因
      業務轉讓予被告公司，由該二公司商定留用全部勞工，原告繼續受僱於被告公
      司，金記公司隨即於八十年七月十六日經核准解散登記，詎被告公司於九十二
      年九月十五日以業務減縮及原告不能勝任工作為由，未經預告終止兩造之勞動
      契約關係，卻未發給資遣費，故合併原告於金記公司及被告公司之年資為十六
      年三月又十八日，按原告每月平均薪資新臺幣（下同）四萬零七千零五元計算
      ，被告應得請求六十六萬四千八百四十八元之資遣費，及三十日之預告期間工
      資四萬零七千零五元。並聲明求為判決：被告應給付原告七十五萬五千五百五
      十三元，及自起訴狀繕本送達被告翌日起至清償日止，按年息百分之五計算之
      利息；原告願供擔保，請准宣告假執行。
（二）被告提出之經原告簽名之離職申請書雖勾選離原因為「身體不適」，惟該離職
      申請書主管簽核欄僅課長簽名，其他主管並未簽核，亦未簽准或不准，該文書
      是被告單方終止勞動契約後另要求原告簽名，並非原告自請離職之意思表示。
      依兩造於九十二年十月二十三日在台中縣政府工勞局調解室所為之主張，被告
      表示「勞方因中午不用餐導至精神恍惚且身體長期不佳，而且其上班時亦時常
      打瞌睡，且其有精神異常疾病情形，故公司通知其盡快就醫治療，如要上班應
      檢附醫生開具健康證明，但因公司派幹部慰問時其表示要上班，因其身體不適
      工作而經勞資雙方協商其辦理離職證明書及六萬元慰問金」等語，由以上陳述
      可知，原告因病住院治療，返家後仍欲繼續工作，原告並無自願離職之意願，
      應係被告以原告身體不佳不適任工作而終止勞動契約。
（三）原告之工作年資應合併計算金記公司之工作年資，原告於七十八年一月二十八
      日轉至被告公司工作，金記公司並未發給資遺費，而金記公司與被告公司之營
      業地點、營業項目相同，二公司之股東亦均為戊○○之親屬，足證金記公司是
      將業務全部轉讓予被告公司，其原有勞工亦一併由被告留用，故原告於金記公
      司之年資應由被告公司繼續承認。
（四）被告交付之六萬元慰問金因原告擔任焊接工作，長期暴露在環境不佳之場所，
      因而罹患慢性阻塞性肺部疾病合併吸衰竭及鬱血性心臟病，屬職業傷害，被告
      於原告出院後給付之六萬元屬勞工職業傷病之補償慰問金，非因離職而給付。
二、被告方面：
（一）原告受僱於被告公司時，被告公司對於原告之年資計算，並未與金記公司有商
      定留用之約定，原告之工作年資不得合併計算。
（二）被告並未以業務緊縮為由終止與原告間之勞動契約，係原告自行持醫院診斷證
      明書以其有「慢性阻塞性肺部疾病合併呼吸衰竭」、「鬱血性心臟病」向被告
      提出離職申請，並由被告發給離職津貼六萬元，原告並表示同意拋棄其他「抗
      辯權」，足見兩造間係合意終止勞動契約。
（三）被告出具之資遣證明書固記載被告因業務緊縮資遣原告，惟係因原告離職後，
      欲再參與勞工保險，被告公司憐憫原告身體狀況不佳且無工作能力，且在被告
      公司任職許久，遂於原告苦苦哀求之狀況下，基於協助其能順利取得勞工保險
      老年給付，故而於資遣證明書上蓋章，該資遣證明書係台中縣總工會制式化格
      式所印製，並非被告為資遺遣之意思表示，被告營運正常，每年皆有獲利，並
      無原告主張之情形，無須資遣員工，應由原告舉證被告有業務緊縮之情形。又
      原告以身體健康不佳提出診斷證明書向被告自請離職，被告於離職證明書上記
      載離職原因係根據勞動基準法第十一條第五款並無違誤。原告之離職申請書上
      雖僅由被告之課長簽名，是否另有其他主管簽核，為被告內部作業，離職證明
      書既已由被告之法定代理人核章，已發生離職效力，兩造勞動契約已合意終止
      。並聲明請求為判決：原告之訴及假執行之聲請均駁回；如受不利判決，願供
      擔保請准免為假執行之宣告。
三、兩造不爭執之事實：
（一）原告於七十六年五月二十九日起受僱於金記公司擔任作業員，嗣於七十八年一
      月二十八日起，原告轉而受僱於被告被告公司，至九十二年九月十五日為止。
（二）被告有出具離職證明書、資遣證明書予原告。
四、得心證之理由：本件兩造之主要爭執點，應在於：兩造間之勞動契約終止之事由
    為何？上訴人得否據以請求資遣費及預告期間工資？原告從金記公司轉任至被告
    公司，金記公司是否與被告公司有商定留用之約定？年資應否併計？茲分敘如下
    ：
（一）兩造之勞動契約業於九十二年九月十五日終止乙節，為兩造所不爭執，惟就其
      終止之原因及事由，原告主張被告於九十二年九月十五日以業務緊縮及原告不
      能勝任工作為由未經預告單方終止兩造之勞動契約，被告則以係原告以身體不
      適自請離職，兩造為合意終止勞動契約為辯。
  １、原告主張被告以業務緊縮為由終止勞動契約乙節，固據其提出資遣證明書為證
      ，惟被告否認有業務緊縮之情形，辯稱該資遣證明書為原告為繼續參加勞保，
      為協助原告而簽立，該資遣證明書係台中縣總工會統一印製之格式等語，查該
      資遣證明書確係原告為辦理參加勞保而提出於台中縣總工會之文件，有兩造提
      出之資遣證明及被告提出之原告向台中縣總工會申請代辦參加勞工保險之被裁
      資遣勞工繼續參加勞工保險加保申請書、切結書影本為證，並經本院依被告聲
      請向台中縣總工會函查，查詢結果以上開資遣證明書、申請書及切結書均係該
      該會印製之格式，有該會九十三年七月二十一日中縣工服字第０九三０二一四
      號函在卷可憑，該資遣證明書既係台中縣總工會為被裁資遣被保險人代辦加保
      所印製之格式文書，而勞工保險之被保險人被裁資遣之事由，依勞動基準法之
      規定非僅限於「業務緊縮」一項，是該資遣明書所載「業務緊縮」即有可能與
      被保險人實際被資遣之事由不符，本件被告否認業務緊縮，原告復未能舉證證
      明被告確有業務緊縮之情形，且兩造間勞動契約終止之原因確為他項事由（詳
      如後述），是原告主張被告以業務緊縮為由終止勞動契約，尚與事實不符。
  ２、被告辯稱原告係以身體不適自請離職，主張兩造為合意終止勞動契約，並提出
      離職申請書、離職證明書及診斷證明書為證，原告對被告提出之上述文件均自
      認真實，惟原告否認自請離職並主張離職申請書係被告要求原告簽署、提出診
      斷證明書係應被告要求提出健康證明等語。經查：
    (1)本件原告固提出診斷證明書於被告，惟其提出診斷證明書之原因，被告之法定
      代理人自述為：「當時是因為甲○○情況不好，叫他就醫．．．當時我們有要
      求他開健康證明，因為我們擔心他精神恍會造成工作意外，所以我們要求他要
      開健康證明，才讓他繼續工作，若沒有開立，就必須要就醫不能工作．．．」
      等語，證人乙○○即被告之專員亦證稱：「（法官問：是否知悉甲○○離職原
      因？）因為甲○○生病沒有辦法工作，因為原告體力不支，希望他去治療，他
      不願意，所以才會同他的主管，請原告提出身體健康證明，當初的意思是希望
      原告先去就醫，並且更換工作單位。因為原告從事電焊工作，較具危險性。希
      望將原告調至包裝部門。」、「（法官問：當初原告是否因狀況不好到醫院就
      醫，公司就派你到醫院及處理後續情形？）是。原告是先到醫院就醫，之後公
      司請原告提出健康證明。公司請原告提出健康證明的目的是要原告去就醫，如
      果原告提不出證明，表示沒有工作能力。」、「（法官問：被告的意思若原告
      沒有辦法提出健康證明是否不讓原告繼續工作？）是。當初的意思應該是說原
      告現在身體狀況不好，請原告先去就醫，把身體養好了，再回來工作。但是並
      沒有具體要求原告要離職或請病假，只是先跟原告說先去看病，看好了再談。
      之後，原告自己提出要離職。」等語，核與原告主張之情形大致相符，則原告
      提出診斷證明書予被告並非據以申請離職，而係原告於出院後欲繼續工作，因
      被告認為原告應提出健康證明，證明具有工作能力，原告遂依被告之要求提出
      診斷證明書，原告提出診斷證明書之所為適足以證明原告並無意願離職，其出
      院後仍欲繼續工作之意願甚為堅定。
    (2)原告雖曾收受被告給付之六萬元，並在現金支出傳票上簽名，依被告提出之現
      金支出傳票摘要欄固載有「甲○○離職津貼（拋棄抗辯權）」等文字，惟查該
      現金支出傳票上上述文字之記載與原告甲○○之簽名筆跡並非出自同一人，且
      傳票之簽署日期為九十二年九月十五日，有被告提出之現金支出傳票影本可稽
      ，而依被告法定代理人陳述：「當時是因為甲○○情況不好，叫他就醫，所以
      公司也派人去瞭解，也有送慰問金給他，希望他好好養病」等語及證人乙○○
      證稱：「（法官問：慰問金是指離職的慰問金還是員工生病的慰問金？）是員
      工生病的慰問金。並非每個員工都有慰問金，且金額也不一定。」等語，則被
      告給付原告六萬元慰問金之時間應係在原告因病就醫期間，即在原告離職前已
      給付完畢，且給付之原因係屬員工生病之慰問金，與原告嗣後是否離職並無關
      聯性，是被告提出之現金支出傳票乃屬事後製作，其記載之摘要欄內容亦與兩
      造間給付慰問金之原因有悖，該記載自無從作為不利原告認定之證明。
    (3)被告提出經原告簽名之離職申請書上固勾選「身體不適」，惟被告亦同時出具
      離職證明書予原告並自行勾選離職原因為勞動基準法第十一條第五款（即雇主
      以勞工對於所擔任之工確不能勝任為由終止勞動契約），核此二份文書之離職
      原因記載並不相符，兩造亦據此就離職原因各執一詞，本院參酌兩造之主張、
      被告於九十二年十月二十三日台中縣政府處理本件勞資爭議協調會議紀錄中之
      發言：「勞方因中午不用餐導至精神恍惚且身體長期不佳，而且其上班時亦時
      常打瞌睡，且其有精神異常疾病情形，故公司通知其盡快就醫治療，如要上班
      應檢附醫生開具健康證明，但因公司派幹部慰問時其表示要上班，因其身體不
      適工作而經勞資雙方協商其辦理離職證明書及六萬元慰問金」等語及前述被告
      之法定代理人、證人乙○○於本院審理時之陳述內容等情以觀，本件原告確實
      無離職之意願，反係被告認為原告之身體狀況不佳，不適合續任原職，是本件
      原告之離職原因應以原告主張係被告以原告不能勝任工作為由終止勞動契約較
      符合實情而為可採。
    (4)退步言之，縱認被告所辯為真實，本件係原告提出離職申請經被告同意後兩造
      合意終止勞動契約，按勞動基準法第十一條第五款規定勞工對於所擔任之工作
      確不能勝任時，雇主得預告勞工終止勞動契約，惟勞工如因對於所擔任之工作
      確不能勝任，以此事由向雇主提出請求資遣，經雇主同意而終止勞動契約時，
      解釋上應認為上述情形與雇主依勞動基準法第十一條第五款之規定資遣勞工無
      異，二者應有相同法律效果之適用，方符合勞動基準法之規範係為保障勞工權
      益之目的。本件原告既本無離職之意願，因被告不認同原告續任原職，以其行
      為介入並影響原告繼續工作之意願（如原告之主管不讓原告繼續工作、要求原
      告調任他職、協調原告家屬勸阻原告工作等），以或稱協商，或為誘導之方式
      促使原告終以身體不適為由提出離職之申請，且被告亦認同原告此種情形與勞
      動基準法第十一條第五款所定之事由相符而主動記載於被告出具之離職證明書
      上，應認為原告乃以其身體不適具有勞動基準法第十一條第五款之事由申請離
      職，係向被告提出請求以該條款資遣之要約，經被告出具離職證明書表示同意
      ，兩造之意思表示達於一致，即被告有同意依勞動基準法第十一條第五款「勞
      工對於所擔任之工作確不能勝任時」為終止勞動契約之意思，自應於終止勞動
      契約後，依勞動基準法相關之規定辦理資遣，原告主張被告應依勞動基準法之
      規定給付資遣費，洵屬有據，應予採納。
（二）原告另主張自金記公司轉任至被告公司，該二公司商定留用全部勞工，故其年
      資應合併計算等情，為被告所否認，經查：
  １、按事業單位改組或轉讓時，除新舊雇主商定留用之勞工外，其餘勞工應依第十
      六條規定期間預告終止契約，並應依第十七條規定發給勞工資遣費。其留用勞
      工之工作年資，應由新雇主繼續予以承認，勞動基準法第二十條定有明文。此
      所謂事業單位改組或轉讓，如事業單位為公司組織者，係指事業單位依公司法
      之規定變更其組織或合併或移轉其營業、財產而消滅其原有之法人人格，另立
      新之法人人格而言。查：金記公司係於六十三年十二月二十日設立，於八十年
      七月十六日解散，而被告則係於七十六年三月六日設立迄今，有該二公司之登
      記資料可憑，則被告設立時，金記公司仍屬存續，且二公司併存至八十年七月
      十六日金記公司解散時止，顯見被告並非由金記公司依公司法變更組織而設立
      甚明，另原告復無法舉證證明金記公司係因與被告合併或移轉其營業財產而消
      滅原有人格，是無從認定金記公司之解散符合勞動基準法第二十條所謂事業單
      位「改組」或「轉讓」之情形。
  ２、又依證人戊○○即金記公司之負責人到庭證稱：「（法官問：甲○○是在哪家
      公司任職？）他先是在金記公司做，是我僱用的。做了幾年我忘記了。我沒有
      做過金池公司，是我兒子在經營的。」、「（法官問：為什麼甲○○會從金記
      公司轉到金池公司？）我感覺他精神不是很好，我不知道他為何會到金池公司
      做。他要離開我金記公司是他自己做的決定。我也沒有叫他到金池公司去做。
      」、「（法官問：當時甲○○到金池公司任職，有無約定金記公司的年資保留
      到金池公司？）我記得好像沒有，時間太久，忘記了。」及證人丙○○即前金
      記公司會計到庭證稱：「（法官問：是否知道甲○○從金紀公司離職，有無領
      到資遣費？）我不知道，我負責外帳，外帳是不管錢的。所以我不知道甲○○
      有無領到資遣費，我是從金記公司自願離職，我是自動離職所以沒有領到資遣
      費。至於其他人從金記公司出來到金池公司的情形，我不太清楚。」、「（法
      官問：為何從金記離職到金池公司上班？）因為離我家比較近。」、「（原告
      訴訟代理人問：據你所知，你在金記公司上班所知道的員工是否都到金池公司
      ？）沒有，要看他們自己。」、「（原告訴訟代理人問：）你在金池公司有無
      看到金記公司的員工？有一部分，我們會計有二個。」等語，足見金記公司之
      負責人與被告公司負責人雖為父子關係，然金記公司之員工至被告公司任職均
      為自行決定前往，並非經由金記公司或被告公司所指派，雖證人對於原告從金
      記公司離職時，金記公司有無另外發給資遣費乙節表示不清楚，然金記公司未
      主動發給離職員工資遣費，充其量僅造成金記公司積欠資遣費未發，原告得向
      其請求給付效果，尚無法證明被告公司同意保留原告先前於金記公司之年資計
      算，原告主張金記公司與被告公司間有商定留用之情形，復未能提出其他有利
      之證據，其此部分之主張，自難採納。
（三）按勞動基準法第十六條第一項、第三項規定「雇主依第十一條或第十三條但書
      規定終止勞動契約者，其預告期間依左列各款之規定：一　繼續工作三個月以
      上一年未滿者，於十日前預告之。二　繼續工作一年以上三年未滿者，於二十
      日前預告之。三　繼續工作三年以上者，於三十日前預告之。．．．雇主未依
      第一項規定期間預告而終止契約者，應給付預告期間之工資。」、同法第十七
      條規定「雇主依前條終止勞動契約者，應依左列規定發給勞工資遣費：一在同
      一雇主之事業單位繼續工作，每滿一年發給相當於一個月平均工資之資遣費。
      二依前款計算之剩餘月數，或工作未滿一年者，以比例計給之。未滿一個月者
      以一個月計」。是雇主與勞工依勞動基準法第十一條第五款規定終止勞動契約
      者，雇主應依上開規定預告終止勞動契約並給付資遣費。查原告在被告公司工
      作自七十八年一月二十八日起至九十二年九月十五日止，年資為十四年又八個
      月，被告應於三十日前預告終止勞動契約，並應發給原告十四又十二分之八個
      月平均工資之資遣費。原告於九十二年三月起至九十二年九月之工資各為四萬
      一千五百四十元、四萬五千零四十元、四萬一千九百三十元、四萬二千四百元
      、三萬四千六百三十元、三萬六千三百元、二萬二千五百八十五元，有被告提
      出原告不表爭執之員工薪餉印領清冊為證，依其最近六個月，即九十二年三月
      十六日起至九十二年九月十五日之薪資總額二十四萬四千三百二十五元〔（４
      １５４０×１６／３１＝２１４４０）＋４５０４０＋４１９３０＋４２４０
      ０＋３４６３０＋３６３００＋２２５８５＝２４４３２５），除以日數一百
      八十四天（１６＋３０＋３１＋３０＋３１＋３１＋１５＝１８４），即其日
      薪為一千三百二十八元（２４４３２５÷１８４＝１３２８，元以下四捨五入
      ）、平均工資則為三萬九千八百四十元（１３２８×３０＝３９８４０），原
      告得請求被告給付十四又十二分之八個月平均工資之資遣費，即原告得請求之
      資遣費為五十八萬四千三百二十元（３９８４０×１４又８／１２＝５８４３
      ２０），再加三十預告期間工資三萬九千八百四十元後，合計為六十二萬四千
      一百六十元。則原告請求被告給付資遣費及預告工資在六十二萬四千三百二十
      元之範圍內，自屬正當，應予准許。逾此數額之請求，為無理由，不應准許
五、本件判決之基礎己為明確，兩造其餘攻擊防禦方法及舉證，均與判決結果不生影
    響，爰不一一論述，附此敘明。
六、兩造均陳明願供擔保聲請宣告假執行及免為假執行，均核符合法律之規定，爰分
    別酌定相當擔保金額宣告之，至原告敗訴部分，其假執行之聲請亦失所附麗，應
    併予駁回。
七、依民事訴訟法第七十九條、第三百九十條第二項、第三百九十二條第二項判決如
    主文。
中　　　華　　　民　　　國　　九十四　　年　  　二  　　月　　十六  　　日
　　　　　　　　　　　　　　　　臺灣臺中地方法院民事第三庭
~B法　　　官　陳　文　爵
右為正本係照原本作成。
如不服本判決，應於判決送達後二十日內，向本院提出上訴狀。
中　　　華　　　民　　　國　　九十四　　年　  　二  　　月　　十七  　　日
~B法院書記官
